臺灣高等法院刑事判決
108年度上易字第2233號
上  訴  人
即  被  告  陳銘芳


上列上訴人即被告因違反毒品危害防制條例案件，不服臺灣新竹
地方法院108年度易字第738號，中華民國108年9月25日第一審判
決（起訴案號：臺灣苗栗地方檢察署108年度毒偵字第409號），
提起上訴，本院判決如下：
    主  文
上訴駁回。
    事  實
一、陳銘芳前於民國94年間，因施用毒品案件，經臺灣新竹地方
    法院以95年度訴字第431號判處有期徒刑1年確定並執行完畢
    （未構成累犯）。詎猶未戒除毒癮，基於施用第二級毒品甲
    基安非他命之犯意，於108年3月15日12時10分許為警採尿時
    起回溯120小時內之某時，在臺灣地區某不詳地點，以不詳
    方式，施用甲基安非他命1次。嗣於108年3月15日10時許，
    為警持臺灣苗栗地方法院核發之搜索票前往苗栗縣○○市○○00
    號執行搜索，陳銘芳在場，復經其同意採尿送驗，結果呈安
    非他命、甲基安非他命陽性反應，而查悉上情。
二、案經苗栗縣警察局頭份分局報告臺灣苗栗地方檢察署檢察官
    偵查起訴。
    理  由
一、本院以下所引被告以外之人於審判外所為之陳述，經當事人
    全部同意作為證據，本院審酌該等供述證據作成時之情況，
    尚無違法取得證據及證明力明顯過低等瑕疵，且與本案待證
    事實間具有相當關聯，作為證據充足全案事實之認定，應屬
    適當，依刑事訴訟法第159條之 5第1項規定，得為證據。
二、訊據被告陳銘芳於原審審理時固坦承其有施用第二級毒品甲
    基安非他命之犯行，惟其於本院審理時矢口否認有何施用第
    二級毒品甲基安非他命犯行，辯稱：最後一次施用毒品時間
    在94年；伊於採尿前2天有服用感冒糖漿，才會驗出有毒品
    反應；又改辯稱伊係於朋友吸食第二級毒品時在旁邊而誤食
    云云。經查：
  ㈠按目前常用檢驗尿液中是否含有毒品反應之方法，有免疫學
    分析法和層析法兩類，尿液初步檢驗係採用免疫學分析法，
    由於該分析法對結構類似之成分，亦可能產生反應，故初步
    檢驗呈陽性反應者，需採用另一種不同分析原理之檢驗方法
    進行確認；經行政院衛生署認可之檢驗機構採用氣相層析質
    譜儀分析法；以氣相層析質譜儀分析法進行確認者，均不致
    產生偽陽性反應。又毒品施用後於尿液中可檢出之時間，受
    施用劑量及頻率、施用方式、飲水量之多寡、個人體質及其
    代謝情況等因素影響，因個案而異。施用海洛因一般可檢出
    之時間為海洛因服用後2至4天；甲基安非他命則為施用後1 
    至5天，業據行政院衛生署管制藥品管理局於92年7月23日以
    管檢字第0000000000號函述綦詳。經查，被告於108年3月15
    日12時10分許為警採集之尿液經送驗，結果呈安非他命、甲
    基安非他命陽性反應，有中山醫學大學附設醫院檢驗科藥物
    檢測中心尿液檢驗報告（原始編號：0000000）、苗栗縣警
    察局頭份分局偵辦違反毒品案件尿液鑑驗代碼對照表、勘察
    採證同意書等在卷可稽（見偵查卷第76頁、第80頁、第81頁
    ），是本案被告之尿液既係以氣相層析質譜儀分析法進行確
    認（見偵查卷第80頁），自不致有偽陽性反應，是前揭證據
    ，自堪認足資為被告於原審審理時自白之補強證據。
  ㈡被告固於原審及本院審理時辯稱：伊於採尿前2天有伊於採尿
    前2天有服用感冒糖漿云云。然查，依據行政院衛生署管制
    藥品管理局92年6月24日管檢字第0000000000號函說明，經
    查驗登記核可之感冒藥物均不含安非他命、甲基安非他命或
    可代謝成安非他命、甲基安非他命之成分，受檢者尿液之安
    非他命及甲基安非他命之反應，應非由合法感冒藥物所致乙
    節，有法務部法醫研究所108年2月12日尿液毒品檢驗問題解
    析及函詢範例在卷可稽（見原審卷第50頁），且被告於警詢
    時自承並未因生病或其他情事至醫院打針或吃藥之情形等語
    （見偵查卷第26頁），是被告於審理時變異其詞，另辯稱係
    因服用感冒糖漿始會有甲基安非他命之陽性反應云云，自難
    認為可採。
  ㈢被告又另辯稱伊是因為朋友吸食第二級毒品時在旁邊而誤食
    第二級毒品云云。惟查，被告自警詢起至原審言詞辯論終結
    前，均未主張係於朋友吸食第二級甲基安非他命而誤施用第
    二級毒品云云，且即使被告所辯當時有朋友正在施用第二級
    毒品甲基安非他命，其亦有離開現場云云（見本院卷第133
    頁），然查，被告經檢驗後之尿液中，安非他命部分高達63
    0ng/ml；甲基安非他命部分則高達3645ng/ml之陽性反應乙
    節，有中山醫學大學附設醫院檢驗科藥物檢測中心尿液檢驗
    報告在卷可稽（見偵查卷第80頁），倘被告僅是誤食而立即
    離開現場，自無可能會出現如此高之施用毒品陽性反應。是
    被告於本院審理時另辯稱是因朋友正在施用，其在旁不慎誤
    施用到第二級毒品云云，經核其所辯與卷證資料未符，所辯
    難認屬實，亦無可採。 
  ㈣末查，被告請求傳喚證人陳富翊及吳佳玲以證明其當場未施
    用第二級毒品云云，惟依本院前開認定，已足認定被告之上
    開犯行，況陳富翊、吳佳玲縱證明被告未於查獲地點施用毒
    品，亦無從排除於其他時、地施用，是被告請求就此部分進
    行調查，本院經核並無調查之必要，附此敘明。
  ㈤準此，被告上開所辯，顯屬事後卸責之詞，委無足採，本案
    事證明確，被告施用第二級毒品之犯行堪以認定，應依法論
    科。
三、論罪科刑
    核被告陳銘芳所為，係犯毒品危害防制條例第10條第2 項之
    施用第二級毒品罪。被告施用第二級毒品甲基安非他命而持
    有該毒品之低度行為，為施用之高度行為所吸收，不另論罪
    。
四、原審以被告罪證明確，適用毒品危害防制條例第10條第2 項
    之規定，並審酌被告於假釋期間內本應謹慎、小心守法，卻
    與品行不良之人來往而遭警查獲，於經採尿送驗後又驗得安
    非他命、甲基安非他命陽性反應，而堪可認定其確有施用第
    二級毒品之罪行，所為實無足取，本不宜輕縱。惟念及被告
    於偵查時否認犯罪，乃因擔憂自己假釋會遭撤銷之緣故，於
    原審終能坦承犯罪，並表達悔悟之意，兼衡其生活狀況、智
    識程度、素行等一切情狀，量處有期徒刑3月，如易科罰金
    ，以新臺幣1000元折算1日，經其認事用法及量刑均無不當
    ，應予維持。
五、被告上訴意旨略以：本件原審於準備程序及審判期日訴訟進
    行中，受命法官、審判長並未就被訴事實訊問被告是否為認
    罪之答辯，亦即被告並未先為有罪陳述，乃審判長於審判期
    日竟即告知被告簡式審判程序之要旨，並聽取當事人之意見
    ，現場也無公辯律師來表示意見，復未經該合議庭組織之法
    院評議，即由審判長逕行諭知：本件進行簡式審判程序，不
    受刑事訴訟法第159 條第1項、第161之2、之3、第163條之1
    、第164條至第170條等調查程序之限制，開始調查證據，有
    準備程序筆錄及審判筆錄可稽，是原審進行之訴訟程式自難
    謂適法，原判決即屬違背法令云云。
六、經查：
  ㈠按除被告所犯為死刑、無期徒刑、最輕本刑為3 年以上有期
    徒刑之罪或高等法院管轄第一審案件者外，於第一次審判期
    日前之準備程序進行中，被告先就被訴事實為有罪之陳述時
    ，審判長得告知被告簡式審判程序之旨，並聽取當事人、代
    理人、辯護人及輔佐人之意見後，裁定進行簡式審判程序，
    刑事訴訟法第273條之1第1 項定有明文。
  ㈡經查，本件被告所犯係死刑、無期徒刑、最輕本刑為3年以 
    上有期徒刑以外之罪，且按審判期日之訴訟程序，專以審判
    筆錄為證，刑事訴訟法第47條定有明文。觀諸原審筆錄所載
    ：「（法官問：對於檢察官聲請簡易判決處刑書所載的犯罪
    事實有何意見？）被告答：我認罪，希望不要撤銷我的假釋
    。（法官問：在被告坦承犯行的情形下，本件改以簡式審判
    程序結案是否同意？）檢察官答：同意。被告答：同意。法
    官當庭諭知，被告既為有罪陳述，本件依被告所犯罪名，得
    行簡式審判程序，爰依法告知簡式審判程序之旨如下：依刑
    事訴訟法第284 條之1及第273條之2 規定，簡式審判程序得
    以一名法官獨任行審判程序，其證據調查不受刑事訴訟法下
    列規定之限制：⑴第159條第一項關於排除傳聞證據之規定。
    ⑵第161條之2 關於當事人、代理人、辯護人或輔佐人就證據
    調查之範圍、次序及方法表示意見之規定。⑶第161條之3關
    於調查被告自白的限制之規定。⑷第163條之1關於聲請調查
    證據的程式之規定。⑸第164條至第170條關於證據調查方法
    之規定。（法官問：有何意見？）檢察官答：同意改行簡式
    審判程序。被告答：同意改行簡式審判程序。法官諭知本件
    由受命法官獨任進行簡式審判程序。（法官問：是否同意即
    時進行簡式審判程序？）檢察官答：同意。被告答：同意。
    」，可知被告於原審準備程序進行中，就被訴之事實確為有
    罪之陳述甚明，且經告知被告簡式審判程序之旨後，被告及
    公訴人均同意改依簡式審判程序審理，原審始依上揭規定，
    裁定本件進行簡式審判程序等情，有原審108年9月11日準備
    程序筆錄、簡式審判筆錄（見原審卷第58至59頁、第61至64
    頁）附卷可參，況本案係最重本刑3年以下有期徒刑之罪，
    依刑事訴訟法第284條之1，毋庸行合議審判，自無須經合議
    庭評議始得裁定改行簡式審判程序，是原審由獨任法官裁定
    進行簡式審判程序，經核並無違誤，是被告上訴後辯稱其當
    時並未為有罪陳述，且未經該合議庭組織之法院評議，即逕
    予諭知進行簡式審判程序云云，顯與事實不合，自非可採。
七、是被告以前開理由提起上訴，經核均為無理由，應予以駁回
    。
據上論斷，應依刑事訴訟法第368 條，判決如主文。
本案經檢察官翁珮嫻到庭執行職務。
中    華    民    國   109    年    2     月    20    日
                  刑事第二十五庭審判長法  官   宋松璟 
                                      法  官   文家倩
                                      法  官   黃翰義
以上正本證明與原本無異。
不得上訴。
                                      書記官   賴尚君
中    華    民    國    109   年    2     月    20    日
附錄本案論罪科刑法條：
毒品危害防制條例第10條規定：
施用第一級毒品者，處 6 月以上 5 年以下有期徒刑。
施用第二級毒品者，處 3 年以下有期徒刑。